【裁判字號】    94,訴,2187
【裁判日期】    950209
【裁判案由】    槍砲彈藥刀械管制等
【裁判全文】
臺灣板橋地方法院刑事判決              94年度訴字第2187號
公  訴  人  臺灣板橋地方法院檢察署檢察官
被      告  甲○○
                      臺北縣三.
指定辯護人  本院公設辯護人  乙○○
上列被告因違反毒品危害防制條例等案件，經檢察官提起公訴（
九十四年度偵字第一三七六二號、九十四年度核退毒偵字第一八
九九號），本院判決如下：
    主  文
甲○○連續施用第一級毒品，累犯，處有期徒刑拾月；扣案海洛
因貳拾壹包（淨重參點玖玖公克）沒收銷燬、上開海洛因之外包
裝袋貳拾壹個、電子磅秤壹具、分裝杓參支、研磨器壹個及夾鏈
袋壹佰柒拾玖只均沒收之。又連續施用第二級毒品，累犯，處有
期徒刑捌月；扣案安非他命拾壹包（淨重拾點捌公克）及大麻壹
包（淨重零點壹壹公克）均沒收銷燬，上開安非他命之外包裝袋
拾壹個與大麻之外包裝袋壹個、電子磅秤壹具、分裝杓參支、研
磨器壹個及塑膠瓶乙組均沒收之。又連續幫助施用第二級毒品，
累犯，處有期徒刑肆月，扣案安非他命壹包（淨重陸點參柒公克
）沒收銷燬之。又連續未經許可，持有子彈，處有期徒刑伍月，
併科罰金新臺幣參萬元，有期徒刑如易科罰金或罰金如易服勞役
，均以銀元參佰元即新臺幣玖佰元折算壹日；扣案尚未試射之改
造子彈壹顆、土造子彈拾肆顆及業經試射認有殺傷力而鑑餘之改
造子彈壹顆與土造子彈壹顆均沒收之。應執行有期徒刑貳年貳月
，併科罰金新臺幣參萬元，有期徒刑如易科罰金或罰金如易服勞
役，均以銀元參佰元即新臺幣玖佰元折算壹日；扣案海洛因貳拾
壹包（淨重參點玖玖公克）、安非他命拾壹包（淨重拾點捌公克
）及壹包（淨重陸點參柒公克）、大麻壹包（淨重零點壹壹公克
）均沒收銷燬；上開海洛因之外包裝袋貳拾壹個、安非他命之外
包裝袋拾壹個（即不包含淨重為陸點參柒公克之安非他命外包裝
袋）與大麻之外包裝袋壹個、電子磅秤壹具、分裝杓參支、研磨
器壹個、夾鏈袋壹佰柒拾玖只、塑膠瓶乙組、尚未試射之改造子
彈壹顆、土造子彈拾肆顆及業經試射認有殺傷力而鑑餘之改造子
彈壹顆與土造子彈壹顆均沒收之。
    事  實
一、甲○○前因施用毒品違反毒品危害防制條例案件，經檢察官
    送勒戒處所觀察、勒戒後，因認無繼續施用毒品之傾向而於
    民國八十八年一月十八日釋放，並由臺灣宜蘭地方法院檢察
    署檢察官以八十七年度偵字第二二五七四號為不起訴處分確
    定。復同因施用毒品違反毒品危害防制條例案件，經檢察官
    送勒戒處所觀察、勒戒後，仍因認無繼續施用毒品之傾向而
    於八十九年七月十七日釋放，並由臺灣板橋地方法院檢察署
    檢察官以八十九年度毒偵字第四四二二號為不起訴處分確定
    。其尚因妨害公務案件，經臺灣高等法院以九十一年度上易
    字第三○一號判處有期徒刑六月確定；又因贓物案件，經臺
    灣高等法院以九十一年度上易字第二四六一號判處有期徒刑
    三月確定；另再因施用毒品違反毒品危害防制條例案件，經
    檢察官提起公訴並送戒治處所施以強制戒治，公訴部分經本
    院以九十年度易字第二七七號判處有期徒刑十月確定，強制
    戒治部分則於九十一年七月二十六日因停止戒治付保護管束
    而釋放，並於九十一年八月五日因保護管束期滿未撤銷而視
    為強制戒治執行完畢；又因贓物案件，經本院以九十一年度
    易字第三四三○號判處有期徒刑三月確定；再因竊盜案件，
    經本院以九十一年度易字第二三六八號判處有期徒刑七月確
    定；以上所處罪刑經定應執行刑為有期徒刑二年三月。另其
    尚因傷害案件，經本院以九十二年度簡字第二一六五號判處
    拘役二十日確定，經與上開有期徒刑二年三月接續執行，甫
    於九十三年十月十五日縮刑期滿而執行完畢。
二、詎甲○○猶不知悛悔，而仍為下列行為：
  (一)甲○○基於施用第一級毒品及第二級毒品之概括犯意，自九
    十四年五月間某日起至同年八月十日止，在其當時位於臺北
    縣三重市○○○路八十號四樓之租住處，以將海洛因摻入香
    煙點燃吸用與將安非他命燒烤成煙而吸食煙氣之方式，分別
    連續施用第一級毒品海洛因及第二級毒品安非他命多次，並
    承上開施用第二級毒品之概括犯意，於九十四年七月中旬某
    日，在位於臺北市某處之「ＢＪ」舞廳，以將大麻摻入香煙
    點燃吸用之方式，施用第二級毒品大麻乙次。嗣於九十四年
    八月十一日二十時三十五分許，為警在其上開租住處搜索查
    獲，並扣得其所有預備供施用之第一級毒品海洛因二十一包
    （淨重三點九九公克）、第二級毒品安非他命十一包（淨重
    十點八公克）、第二級毒品大麻乙包（淨重零點一一公克）
    、供施用毒品時秤重及分裝使用之電子磅秤乙具、分裝杓三
    支及研磨器乙個、預備供分裝所欲施用海洛因而使用之夾鏈
    袋一百七十九只及充為施用安非他命器具使用之塑膠瓶乙組
    。
  (二)甲○○另基於幫助施用第二級毒品之概括犯意，先後於九十
    四年六月下旬某日及同年八月九日，與黃俊吉相約於臺北縣
    三重市「大智公園」，由黃俊吉先後交付新臺幣（下同）五
    千元及一萬元，委由甲○○代向真實姓名年籍之不詳綽號「
    阿兄」之成年男子購買第二級毒品安非他命後，交予黃俊吉
    及黃俊能供其等施用（黃俊吉、黃俊能涉犯毒品危害防制條
    例部分由檢察官另案偵辦），以此方式連續幫助黃俊吉、黃
    俊能施用第二級毒品。嗣於九十四年八月十一日二十二時三
    十分許，經警在黃俊吉、黃俊能位於臺北縣新莊市○○街一
    三一之三號四樓住處查獲，並扣得黃俊吉所有由甲○○代購
    之安非他命乙包（淨重六點三七公克），及黃俊吉施用安非
    他命所使用之玻璃吸食器乙個。
  (三)甲○○明知具殺傷力之子彈，係槍砲彈藥刀械管制條例所規
    定非經中央主管機關許可不得持有之物品，竟仍因好奇而基
    於概括犯意，先於九十四年六月間某日，於姓名年籍不詳綽
    號「阿敏」之成年男子位於臺北縣新莊市○○路某地之住處
    ，以二萬元之價格向「阿敏」購買以口徑九釐米制式子彈截
    短彈殼改造而成具殺傷力之改造子彈二顆（另並同時購得不
    具殺傷力之仿ＦＮ廠一九一○型半自動手槍製造之金屬玩具
    手槍乙枝，槍枝管制編號為0000000000號），購
    入後藏置於其前開租住處而持有之；復承上開概括犯意，於
    九十四年七月上旬某日，在位於臺北縣三重市○○路○段某
    處之玩具手槍店內，以每顆四十元之價格，購得具殺傷力之
    直徑約七點九釐米金屬彈頭具殺傷力之土造子彈十五顆（並
    同時購得同規格惟不具殺傷力之土造子彈六顆），並藏置於
    其前開租住處而持有之。嗣於九十四年八月十一日二十時三
    十五分許，為警在其前開租屋處查獲，並扣得口徑九釐米制
    式子彈截短彈殼改造而成具殺傷力之改造子彈二顆、具殺傷
    力之直徑約七點九釐米金屬彈頭具殺傷力之土造子彈十五顆
    、不具殺傷力之仿ＦＮ廠一九一○型半自動手槍製造之金屬
    玩具手槍乙枝（查獲後編定槍枝管制編號為0000000
    000號）、直徑約七點九釐米金屬彈頭惟不具殺傷力之土
    造子彈六顆。
三、案經臺北市政府警察局移送臺灣板橋地方法院檢察署檢察官
    偵查起訴。
    理  由
一、犯罪事實之認定：
  (一)施用海洛因、安非他命及大麻部分：
    1.上揭施用海洛因、安非他命及大麻之犯罪事實與查獲過程
      ，迭據被告於警詢、偵查及本院審理中均自白不諱在卷，
      而其為警查獲後經採集尿液囑託鑑定結果，亦呈嗎啡（即
      海洛因進入人體後之代謝物）、安非他命類陽性反應，有
      臺灣檢驗科技股份有限公司出具之濫用藥物尿液檢驗報告
      及臺北市政府警察局偵辦毒品危害防制條例案件尿液檢體
      委驗單各乙份附卷可稽。此外復有扣案海洛因二十一包（
      淨重三點九九公克）、安非他命十一包（淨重十點八公克
      ）、大麻乙包（淨重零點一一公克）、電子磅秤乙具、分
      裝杓三支、研磨器乙個、夾鏈袋一百七十九只、塑膠瓶乙
      組，及卷附法務部調查局鑑定通知書二紙（扣案海洛因及
      大麻部分）、臺北市政府警察局刑事警察大隊查獲涉嫌毒
      品危害防制條例毒品初步檢驗報告二紙（扣案海洛因及安
      非他命部分）可為佐證，堪信其前開自白應與事實相符。
      應特為說明者，被告為警查獲後經採集尿液囑託鑑定結果
      ，雖呈大麻陰性反應，惟被告施用大麻之時間距其採尿鑑
      定之時間已長達三周以上，則其尿液中所含施用大麻之藥
      物成分顯已因人體代謝作用而無法檢出，且被告對於其施
      用大麻之時間、地點、方式均能自承明確，復有所持有之
      大麻扣案可資為被告關於施用大麻自白之佐證，自足據以
      認定其事。
    (二)又被告前因施用毒品違反毒品危害防制條例案件，經檢察
      官送勒戒處所觀察、勒戒後，因認無繼續施用毒品之傾向
      而於八十八年一月十八日釋放，並由臺灣宜蘭地方法院檢
      察署檢察官以八十七年度偵字第二二五七四號為不起訴處
      分確定；復同因施用毒品違反毒品危害防制條例案件，經
      檢察官送勒戒處所觀察、勒戒後，仍因認無繼續施用毒品
      之傾向而於八十九年七月十七日釋放，並由臺灣板橋地方
      法院檢察署檢察官以八十九年度毒偵字第四四二二號為不
      起訴處分確定；嗣再因施用毒品違反毒品危害防制條例案
      件，經檢察官提起公訴並送戒治處所施以強制戒治，強制
      戒治部分於九十一年七月二十六日因停止戒治付保護管束
      而釋放，並於九十一年八月五日因保護管束期滿未經撤銷
      而視為強制戒治執行完畢等情，亦有臺灣高等法院被告前
      案紀錄表在卷可稽。是以被告於上開強制戒治執行完畢釋
      放後五年以內，再為施用海洛因、安非他命及大麻之事實
      ，足為認定。
  (二)幫助施用安非他命部分：訊之被告甲○○對於上揭代購安非
    他命以幫助他人施用之事實，亦為自白不諱，核與證人黃俊
    吉於警詢及偵查中之證述合致，堪認其上開自白應與事實相
    符。此外復有扣案在黃俊吉住處起獲黃俊吉所有由被告代購
    之安非他命乙包（淨重六點三七公克）及黃俊吉施用安非他
    命所使用之玻璃吸食器乙個可為佐證，此部分犯行亦足以認
    定。
  (三)未經許可持有具殺傷力子彈部分：
    (一)上揭未經許可持有具殺傷力子彈之事實，亦經被告自白明
      確，並有在其住處扣得之口徑九釐米制式子彈截短彈殼改
      造而成之改造子彈二顆及直徑約七點九釐米金屬彈頭具殺
      傷力之土造子彈二十一顆等可資佐證，堪信被告前開自白
      應與事實相符。
    (二)又上開扣案子彈經囑託內政部警政署刑事警察局鑑定結果
      ，其中口徑九釐米子彈二顆部分，係由口徑九釐米制式子
      彈截短彈殼改造而成之改造子彈，經採樣乙顆試射，可擊
      發，認具殺傷力；另直徑約七點九釐米子彈二十一顆部分
      ，係具直徑約七點九釐米金屬彈頭之土造子彈，經採樣七
      顆試射，其中六顆無法擊發，不具殺傷力，另乙顆可擊發
      ，認具殺傷力，此有該局九十四年九月五日刑鑑字第○九
      四○一二六五五四號槍彈鑑驗書附卷可稽，是上開改造子
      彈兩顆及土造子彈中扣除無法擊發之六顆外之其餘十五顆
      土造子彈均具有殺傷力乙節，亦足認定。
    (三)此外，復有拍攝扣案子彈之相片附卷可稽，此部分事證亦
      臻明確，被告如事實欄所載未經許可而持有具殺傷力改造
      子彈及土造子彈之犯行，已足認定，應予依法論科。
二、論罪科刑之法律適用：
  (一)按海洛因為毒品危害防制條例第二條第二項第一款所定之第
    一級毒品，安非他命及大麻則均為毒品危害防制條例第二條
    第二項第二款所定之第二級毒品。核被告所為，係犯：1.毒
    品危害防制條例第十條第一項之施用第一級毒品罪（施用海
    洛因部分）；2.同條例第十條第二項之施用第二級毒品罪（
    施用安非他命及大麻部分）；3.刑法第三十條第一項、毒品
    危害防制條例第十條第二項之幫助施用第二級毒品罪（代白
    俊吉、白俊能購買安非他命而幫助施用之部分）、4.槍砲彈
    藥刀械管制條例第十二條第四項之未經許可持有子彈罪。其
    施用前後持有海洛因、安非他命及大麻之低度行為均為施用
    之高度行為所吸收，不另論罪。被告多次施用第一級毒品及
    第二級毒品之行為、先後二次幫助施用第二級毒品之行為及
    先後兩次購買子彈而持有之行為，均分別時間緊接，方法相
    同，各觸犯構成要件相同之罪，顯均係基於概括犯意而為之
    ，為連續犯，俱應依刑法第五十六條分別論以一罪，並加重
    其刑。其中被告所犯施用第二級毒品罪及幫助施用第二級毒
    品罪二罪間，公訴意旨雖認亦具連續犯之裁判上一罪關係，
    惟查被告所犯施用第二級毒品犯行，其行為方式係自行施用
    安非他命及大麻，而其所犯幫助施用第二級毒品犯行，行為
    態樣則係為他人代購毒品後，交付供他人施用，此二罪之行
    為方法迥然相異，且前者係以自己施用毒品為目的，後者則
    係基於幫助他人施用毒品而為之，犯意亦顯然有別，尚難認
    係基於同一之概括犯意而賡續為之，此二犯行自無連續犯之
    裁判上一罪關係，併此敘明。又被告幫助他人犯施用毒品之
    罪，為從犯，應依刑法第三十條第二項之規定，就其所犯幫
    助施用第二級毒品罪之部分，按施用第二級毒品罪之刑減輕
    之，該部分並應依法先加重後減輕之。而被告所犯上開四罪
    ，犯意各別，行為互殊，應予分論併罰。另被告有如事實欄
    所載科刑執行之紀錄（參卷附臺灣高等法院被告前案紀錄表
    ），其於上述有期徒刑執行完畢後五年以內再犯本件最重本
    刑為有期徒刑以上之罪，為累犯，俱應依刑法第四十七條之
    規定加重其刑。
  (二)爰審酌被告有如事實欄所載之犯罪與執行紀錄（參卷附臺灣
    高等法院被告前案紀錄表），足認素行不佳，教育程度為國
    民中學肄業（參被告警詢筆錄教育程度欄），智識能力並無
    明顯不足情形，前已因觀察勒戒而經二度不起訴處分，業受
    毒品危害防制條例對施用毒品人之寬典，竟仍再三吸食，並
    施用三種毒品，顯見並無悔意，復進一步幫助他人施用毒品
    ，惡性非淺，持有子彈之行為亦造成社會安全之危害，惟其
    施用及幫助施用之期間與次數非夥，持有子彈之數量亦微，
    於審理中並能坦認犯行，犯罪後之態度尚稱良好等一切情狀
    ，分別量處如主文所示之刑，並定其應執行之刑，以資儆懲
    。
  (三)併為沒收及沒收銷燬部分：
    1.扣案被告所有預備供施用之第一級毒品海洛因二十一包（
      淨重三點九九公克）、第二級毒品安非他命十一包（淨重
      十點八公克）、第二級毒品大麻乙包（淨重零點一一公克
      ）及黃俊吉所有由甲○○代購之之安非他命乙包（淨重六
      點三七公克），分係被告預備施用或其幫助他人施用而查
      獲之毒品，業經其自陳明確，應依毒品危害防制條例第十
      八條第一項前段之規定沒收銷燬；又上開海洛因之外包裝
      二十一個、安非他命之外包裝十一個（即不含被告代購安
      非他命之外包裝袋）及大麻之外包裝乙個，亦為被告所有
      預備供其施用毒品犯罪所用之物，應併依刑法第三十八條
      第一項第二款之規定為沒收之諭知。
    2.扣案供被告施用毒品時秤重及分裝使用之電子磅秤乙具、
      分裝杓三支及研磨器乙個、預備供分裝所欲施用海洛因而
      使用之夾鏈袋一百七十九只及充為施用安非他命器具使用
      之塑膠瓶乙組，均為被告所有供其施用毒品犯罪所用或預
      備施用毒品所用之物，亦經被告自陳明確，爰依刑法第三
      十八條一項第二款之規定併為宣告沒收。
    3.扣案具殺傷力而尚未試射之改造子彈乙顆，及具殺傷力而
      尚未試射之土造子彈十四顆，均係違禁物，應依刑法第三
      十八條第一項第一款之規定併為沒收之宣告。又扣案於鑑
      定時經試射認具殺傷力之改造子彈乙顆及土造子彈乙顆，
      雖已於鑑定時試射而不具子彈之功能，非違禁物，然性質
      上仍屬被告所有供其本件持有子彈犯罪所用之物，應依刑
      法第三十八條第一項第二款之規定諭知沒收。
    4.至於扣案由被告為黃俊吉所代購安非他命之外包裝乙個及
      黃俊吉施用安非他命所使用之玻璃吸食器乙個，並非違禁
      物品，且係黃俊吉所有之物而非被告所有；另同時扣案不
      具殺傷力之仿ＦＮ廠一九一○型半自動手槍製造之金屬玩
      具手槍乙枝（查獲後編定槍枝管制編號為0000000
      000號）及直徑約七點九釐米金屬彈頭惟不具殺傷力之
      土造子彈六顆，亦非違禁物品，且雖係被告所有，惟並非
      被告本件非法持有子彈犯行所用之物。是以上述扣案物核
      與法定義務沒收及裁量沒收之要件均有未符，自無從於本
      件被告刑之宣告項下併為沒收之諭知，附此敘明。
三、不另為無罪諭知之部分：
  (一)公訴意旨尚以：被告甲○○於九十四年八月間某日，在臺北
    縣三重市○○路，向真實姓名年籍不詳綽號「阿偉」之成年
    男子，商借具殺傷力之空氣長槍乙支（查獲後編定槍枝管制
    編號為000000000號）而持有之，嗣於九十四年八
    月十一日二十時三十五分許，為警持搜索票至前開租屋處查
    獲，並扣得前開空氣長槍乙支等情，因認被告另涉犯槍砲彈
    藥刀械管制條例第八條第四項之持有具殺傷力空氣槍罪嫌。
  (二)按犯罪事實應依證據認定之，無證據不得認定犯罪事實，刑
    事訴訟法第一百五十四條第二項定有明文。又認定犯罪事實
    所憑之證據，雖不以直接證據為限，間接證據亦包括在內，
    然而無論直接或間接證據，其為訴訟上之證明，須於通常一
    般之人均不致有所懷疑，而得確信其為真實之程度者，始得
    據為有罪之認定，倘其證明尚未達到此一程度，而有合理之
    懷疑存在時，事實審法院在心證上無從為有罪之確信，自應
    為無罪之判決，最高法院七十六年度台上字第四九八六號判
    例意旨闡示甚明。另槍砲彈藥刀械管制條例所定槍砲，係指
    指火砲、肩射武器、機關槍、衝鋒槍、卡柄槍、自動步槍、
    普通步槍、馬槍、手槍、鋼筆槍、瓦斯槍、麻醉槍、獵槍、
    空氣槍、魚槍、改造模型槍及其他可發射金屬或子彈具有殺
    傷力之各式槍砲，該條例第四條第一項第一款定有明文，是
    行為人持有之槍砲需具有殺傷力，始得以非法持有槍砲罪相
    繩；又行為非出於故意或過失者不罰，刑法第十二條亦定有
    明文。
  (三)公訴人認被告涉犯上開犯行，無非係以被告坦認持有空氣槍
    之自白、扣案空氣長槍乙枝及內政部警政署刑事警察局九十
    四年九月五日刑鑑字第○九四○一二六五五四號槍彈鑑驗書
    等，為其論據。訊之被告固直承向友人借得扣案空氣槍而持
    有之事實，惟堅詞否認有何非法持有空氣槍之犯罪，辯以該
    空氣槍並無殺傷力，係伊於乘坐友人「阿偉」所駕汽車時在
    該車後座發現，當時該槍並無子彈及氣瓶，「阿偉」表示此
    係打ＢＢ彈時所使用，伊遂向「阿偉」商借帶回把玩，並不
    知該空氣槍具有殺傷力云云。
  (四)經查：
    1.被告甲○○於九十四年八月間某日，在臺北縣三重市○○
      路，向真實姓名年籍不詳綽號「阿偉」之成年男子，商借
      空氣槍乙枝（查獲後編定槍枝管制編號為0000000
      00號）而持有之，嗣於九十四年八月十一日二十時三十
      五分許，為警持搜索票至前開租屋處查獲，並扣得前開空
      氣槍乙枝等事實及查獲過程，業據被告自承不諱在卷，並
      有上開扣案空氣槍乙枝可稽，足為認定。又該空氣槍經內
      政部警政署刑事警察局鑑定結果，認係以外接鋼瓶內氣體
      為發射動力之空氣長槍，機械性能良好，經裝填直徑約六
      釐米、重量約零點八八克之鋼珠試射參次，測得鋼珠速度
      為每秒一百二十八、一百二十八及一百二十二公尺，計算
      其動能為七點二、七點二及六點六焦耳，單位面積動能分
      別為每平方公分二十五點二、二十五點二及二十三點二焦
      耳，該局並未直接作成該槍是否具有殺傷力之鑑定意見，
      惟於鑑定書中附具殺傷力之相關數據，指出：(1)美國軍醫
      總署定義：彈丸撞擊動能達五十八呎磅（約為七十八點六
      焦耳），則足以使人喪失戰鬥能力；(2)本局對活豬作射擊
      測試結果，彈丸單位面積動能達每平方公分二十四焦耳，
      則足以穿入豬隻皮肉層；(3)依日本科學警察研究所之研究
      結果，彈丸單位面積動能達每平方公分二十焦耳，則足以
      穿入人體皮肉層，此有該局九十四年九月五日刑鑑字第○
      九四○一二六五五四號槍彈鑑驗書附卷可按。是以本件被
      告是否犯有槍砲彈藥刀械管制條例第八條第四項之持有具
      殺傷力空氣槍罪嫌，其關鍵端在其持有之空氣槍是否具有
      殺傷力？如認具有殺傷力，則被告主觀上是否對該空氣槍
      具有殺傷力有所認識？亦即其主觀上是否具有非法持有具
      殺傷力空氣槍之故意。
    2.經查：
      (1)本件警於被告租住處扣得之空氣槍，於起獲當時僅有槍
        身，並無鋼珠及氣瓶，此經被告供陳在卷，觀之卷附臺
        北市政府警察局刑事警察大隊扣押物品目錄表之記載，
        亦無扣得空氣槍所用鋼珠之內容，而卷附攝有扣案空氣
        槍之相片，亦顯示該槍末端伸出一連接管，其上並無氣
        瓶之裝設，另內政部警政署刑事警察局進行鑑定時，亦
        確係以連接該局鑑驗用之氣瓶進行試射，此有該局九十
        四年十一月十四日刑鑑字第○九四○一六九九三七號函
        存卷可據，是被告陳稱本件扣案空氣槍於扣案當時僅有
        乙把空槍而無鋼珠及氣瓶等語，堪信屬實。
      (2)按空氣槍係以高壓氣體作為動力，據以推動槍內鋼珠而
        射出，此與一般槍枝使用具有底火之子彈而以撞針撞擊
        底火引爆產生之動能推動彈頭之結構迥異。就一般槍枝
        而言，由於射擊之動能來自子彈之底火，因而槍枝本身
        只需結構完整，材質適當，機械功能正常，即可擊發適
        用之子彈，而可認具有殺傷力。然空氣槍因所使用之鋼
        珠並無底火，尚需藉由外來高壓氣體之推動，故僅使用
        口徑適合之鋼珠尚無法射擊，而需另有其他提供高壓氣
        體之裝置。而此提供高壓氣體氣體之裝置依各種以空氣
        動力擊發器材之設計及功能差異而有異，有於槍枝內部
        設置固定倉室以補充高壓氣體貯存後使用，亦有以外接
        氣瓶或空壓機等設備之方式提供所需之高壓氣體，其形
        式不一而足，然無論係何種形式，均必需有一提供高壓
        氣體之結構始能射擊，則於認定是否具有殺傷力之時，
        自應就其整體資以判斷。就內建倉室貯存高壓氣體使用
        之空氣槍而言，由於其提供氣體動力之裝置係固定於槍
        枝本身，因而茍依其結構、材質、大小而所能貯存之高
        壓氣體足以提供可造成對人身傷害之射擊動能，縱於查
        獲之時其內並未貯存高壓氣體，亦無礙於具殺傷力之認
        定，蓋其本身即已具有可貯存氣體之動力來源裝置，只
        需補充所需之氣體即足。然在需以外接氣瓶之方式提供
        所需高壓氣體之情形，由於並未內建固定貯存高壓氣體
        之裝置，無法單純補充高壓氣體，而仍需有一外接氣瓶
        作為貯存裝置，則其所連接氣瓶之種類顯亦足以影響該
        槍枝擊發時所能產生之動能，蓋茍所連接之氣瓶因大小
        、材質等因素致所能貯存之氣體壓力較小，則其所能產
        生之動能顯亦較小，若其連接之氣瓶所能貯存之氣體壓
        力較大，則能產生之動能顯亦較巨。是以就此類空氣槍
        而言，所使用之氣瓶實屬動力來源之重要結構，於認定
        此等空氣槍之射擊動能高低而資以判斷有無殺傷力時，
        除槍枝本身之機械結構外，自應就其動力裝置即所使用
        外接之氣瓶併為整體之考量。本件被告持有之空氣槍係
        採外接氣瓶之方式作為動力來源，於查獲當時亦未有氣
        瓶連接，自無從就其使用之氣瓶判斷所能產生之動能，
        雖內政部警政署刑事警察局以該局自備之氣瓶連接測試
        結果可產生足以傷害人體之動能，惟該空氣槍既欠缺作
        為動力來源之重要結構（即氣瓶），實難遽以內政部警
        政署刑事警察局自備氣瓶之連接測試結果確認該空氣槍
        之擊發動能可達傷害人體之程度。是以依本件被告持有
        之空氣槍查獲當時之狀態，尚難確認具有殺傷力。
      (3)再者，縱以被告持有之空氣槍因可連接足以產生致人傷
        害動能之氣瓶（如本件內政部警政署刑事警察局自備之
        氣瓶）之觀點，而認該槍具有殺傷力，惟：證人即被告
        向「阿偉」商借扣案空氣槍時亦為在場之丙○○到庭證
        稱：「我跟被告在一起，我與被告坐在阿偉車上後座，
        我踩到壹把槍就拿起來看，看看那把槍是否可以玩，車
        上也沒有子彈，我們想不能玩，我想說不能玩我就不看
        了，那只是壹把空槍，沒有其他任何東西，我聽被告當
        場跟阿偉說要借槍回家，當時阿偉坐在前座。」、「裡
        面沒有鋼珠也沒有可以灌入瓦斯或是氮氣的地方，而且
        槍裡面也沒有子彈。」等語（參本院九十五年一月二十
        六日審判筆錄第三頁、第四頁），由其證述可知，被告
        及證人當時在觀察及把玩該空氣槍之狀況後，主觀上係
        認該空氣槍欠缺動力裝置而無法使用，則被告及證人即
        欠缺該空氣槍具有殺傷力之認識。按現今同以高壓空氣
        為動力然不具殺傷力之空氣槍並非鮮見，如各模型店販
        賣之玩具槍或目前風行之「生存遊戲」所使用之漆彈槍
        、ＢＢ彈槍等均為是例，被告既非自特定販賣對象取得
        ，而係偶然間於友人車上發現後商借而持有，顯無得悉
        該空氣槍所能產生動能數據之可能，則其在該槍欠缺外
        接氣瓶，復未經自己實際試射體驗之情形下，能否徒由
        外觀判斷該槍與一般合法玩具空氣槍之異同，容非無疑
        。此外，復無其他積極事證可資證明被告持有該空氣槍
        之行為，確係在基於認識該槍具有殺傷力之情形下，而
        仍決意為之，則依現存事證，就被告主觀上是否具有犯
        非法持有具殺傷力空氣槍罪之故意，於法律上尚難得其
        確信，而仍有合理之懷疑存在，依前開之說明，並基於
        「罪證有疑，利於被告」之刑事證據法則，應認不能證
        明此項主觀犯罪構成要件之存在。是以公訴人起訴被告
        涉犯槍砲彈藥刀械管制條例第八條第四項之持有具殺傷
        力空氣槍罪，尚屬不能證明，依法原應為無罪之諭知，
        惟公訴意旨認此部分與前開經起訴並論罪科刑之非法持
        有子彈罪部分具有想像競合犯之裁判上一罪關係，爰不
        另為無罪之諭知，併此敘明。
據上論斷，應依刑事訴訟法第二百九十九條第一項前段，毒品危
害防制條例第十條第一項、第二項、第十八條第一項前段、第二
十三條第二項、槍砲彈藥刀械管制條例第十二條第四項，刑法第
十一條前段、第五十六條、第三十條第一項、第二項、第五十一
條第五款、第三十八條第一項第一款、第二款，罰金罰鍰提高標
準條例第二條，現行法規所定貨幣單位折算新臺幣條例第二條，
判決如主文。
本案經檢察官曾文鐘到庭執行職務。
中    華    民    國    95    年    2     月    9     日
                  刑事第十庭  審判長法  官  侯  志  融
                                    法  官  張  宏  節
                                    法  官  楊  博  欽
以上正本證明與原本無異
如不服本判決應於送達後十日內向本院提出上訴狀
                                      書記官  曾  美  滋
中    華    民    國    95    年    2     月    9     日
附錄本案論罪科刑法條全文：
毒品危害防制條例第十條
  施用第一級毒品者，處六月以上五年以下有期徒刑。
  施用第二級毒品者，處三年以下有期徒刑。
槍砲彈藥刀械管制條例第十二條
  未經許可，製造、販賣或運輸子彈者，處一年以上七年以下有
  期徒刑，併科新台幣五百萬元以下罰金。
  未經許可，轉讓、出租或出借子彈者，處六月以上五年以下有
  期徒刑，併科新台幣三百萬元以下罰金。
  意圖供自己或他人犯罪之用，而犯前二項之罪者，處三年以上
  十年以下有期徒刑，併科新台幣七百萬元以下罰金。
  未經許可，持有、寄藏或意圖販賣而陳列子彈者，處五年以下
  有期徒刑，併科新台幣三百萬元以下罰金。
  第一項至第三項之未遂犯罰之。


司法院資訊處製作；財團法人民間司法改革基金會備份。
